臺北高等行政法院判決
　　　　　　　　　　　　　　　　　　 96年度訴字第00950號
　　　　　　　　　　　　　　　.
原　　　告　米輯電子股份有限公司
代　表　人　甲○○
訴訟代理人　丙○○
被　　　告　經濟部智慧財產局
代　表　人　蔡練生（局長）住同上
訴訟代理人　乙○○
上列當事人間因發明專利申請事件，原告不服經濟部中華民國96
年1月10日經訴字第09606060080號訴願決定，提起行政訴訟。本
院判決如下：
　　主  文
原告之訴駁回。
訴訟費用由原告負擔。
　　事  實
一、事實概要：
    原告之前手米輯科技股份有限公司（下稱申請人）前於民國
    （下同）94年6 月6 日以「晶片封裝結構及其製程」（下稱
    系爭案）向被告申請發明專利，案經被告編為第00000000號
    專利案審查，於95年4 月24日以（95）智專二（一）04079
    字第09520304300 號專利核准審定書審定系爭案應予專利，
    同時諭知申請人依專利法第51條第1 項規定，應於該審定書
    送達後3 個月內，繳納證書費及第1 年年費，始予公告，並
    自公告之日起給予發明專利權；屆期未繳費者不予公告，其
    專利權自始不存在。申請人旋於95年6 月1 日將系爭案申請
    權讓與原告。惟原告及系爭案申請人逾期未繳納證書費及第
    1 年年費，被告乃以95年9 月8 日（95）智專一（一）1300
    8 字第09541688910 號函為系爭案專利權自始不存在之處分
    。原告不服，提起訴願，經遭駁回，遂提起行政訴訟。
二、兩造聲明：
　(一)原告聲明：
    1.訴願決定及原處分均撤銷。
    2.訴訟費用由被告負擔。
　(二)被告聲明：
    1.駁回原告之訴。
    2.訴訟費用由原告負擔。
三、兩造之主張：
　(一)原告之主張：
    1.系爭案係於94年6月6日向被告申請發明專利，且原告於95
      年6 月12日對此系爭案提出修正補充，此系爭案之申請修
      改之日期並未超過系爭案之申請日期15月以上，亦即原告
      所提出之修正補充係符合專利法第49條第2 項所述「申請
      人得於發明專利申請日起15個月內，申請補充、修正說明
      書或圖式」之規定。原告自95年6 月12日對系爭案提出修
      正後，系爭案應又回到審查階段，因此於審查階段並無繳
      納證書費及第1 年年費之情況產生。
    2.被告之「專利審查基準彙編」僅是被告內部的行政規則，
      ，不得牴觸「專利法」之法律效力。被告以「系爭案業於
      95 年4月24日審定，申請人95年6 月12日申請補充修正，
      應不予受理。」，明顯違反專利法第49條第2 項之規定，
      並剝奪專利法賦予原告修正說明書的權利。
    3.依專利法第29條第1 項規定，於12個月內可主張國內優先
      權，惟本案於12個月內即核准審定，剝奪原告主張國內優
      先權之權利。
    4.訴願法第2 條：「人民因中央或地方機關對其依法申請之
      案件，於法定期間內應作為而不作為，認為損害其權利或
      利益者，亦得提起訴願。前項期間，法令未規定者，自機
      關受理申請之日起為2 個月。」在專利法中雖未規定被告
      自受理補充修正申請至發文告知的時間，惟依訴願法第2
      條，被告應於2 個月內告知原告。原告於95年6 月12日對
      此系爭案提出修正補充，然而被告在95年9 月13日發文告
      知原告此系爭案之補充修正應不受理，被告自受理此系爭
      案之補充修正申請至發文告知原告之時間大約3 個月，超
      過訴願法第2 條所規定的法定期間（2 個月），被告之行
      政疏失已損害原告之權益。
　(二)被告之主張：
    1.「申請專利之發明，經核准審定後，申請人應於審定書送
      達後3個月內，繳納證書費及第1年年費後，始予公告；屆
      期未繳費者，不予公告，其專利權自始不存在。」其為專
      利法第51條第1 項所明定。揆諸首揭法規規定，專利申請
      人如於收受被告核准審定書後3 個月內，向被告繳納證書
      費及第1 年年費，始取得專利證書並享有專利權；反之，
      倘申請人未於前揭法定期間內繳費領證，其專利權當自始
      不存在。
    2.系爭案係被告於95年4月24日以（95）智專二（一）04079
      字第09520304300 號審定書准予專利，並於該審定書上注
      意事項一，通知申請人應於本審定書送達後3 個月內繳費
      領證，屆期未繳費者不予公告，其專利權自始不存在。被
      告上開核准審定書，於95年4 月26日合法送達（此有送達
      證書存卷可稽）。依專利法第51條第1 項規定，原告至遲
      應於95年7 月26日前繳費領證，惟其等逾前揭法定繳費領
      證期間，皆未繳費領證，其專利權依法自始不存在。故原
      告未依限繳費領證，被告依專利法第51條第1 項規定所為
      之處分，於法應無不合。
    3.至有關原告所主張被告補充修正不受理處分顯有行政疏失
      一節，事涉另案訴訟，被告已另案答辯在案。
　　理  由
一、按「申請人得於發明專利申請日起15個月內，申請補充、修
    正說明書或圖式；其於15個月後申請補充、修正說明書或圖
    式者，仍依原申請案公開。」為專利法第49條第2 項所明定
    。而「申請專利之發明，經核准審定後，申請人應於審定書
    送達後3 個月內，繳納證書費及第1 年年費後，始予公告；
    屆期未繳費者，不予公告，其專利權自始不存在。」、「申
    請專利之發明，自公告之日起給予發明專利權，並發證書。
    」及「發明專利權人申請更正專利說明書或圖式，僅得就下
    列事項為之；一、申請專利範圍之減縮。二、誤記事項之訂
    正。三、不明瞭記載之釋明。」復為同法第51條第1 、2 項
    及第64條第1 項所明定。依專利法之體例觀之，專利法第49
    條係定於專利法第2 章第3 節「審查及再審查」，屬於發明
    專利申請案之初審、再審查程序；而同法第51條、第64條係
    定於第2 章第4 節「專利權」，屬於納費、發證、更正等事
    項。換言之，依據專利法第49條第2 項規定申請補充、修正
    說明書者，必須以該申請案仍在被告初審或再審查程序進行
    中為適用前提，申請專利之發明經核准審定後，其審查程序
    即告終結，即不得再依同法第49條第2 項申請補充、修正說
    明書或圖式，而僅得依同法第64條第1 項規定申請更正專利
    說明書或圖式。故被告專利審查基準第1 篇第1-5-3 頁明定
    ：「．．．核准審定（處分）後至繳費領證前，並無補充、
    修正或更正之適用，如有申請，本局將會處分不受理。．．
    ．」，係就上揭專利法第49條及第64條等規定而為之補充說
    明。
二、經查，本件發明專利申請案，係經被告於95年4 月24日以（
    95）智專二（一）04079 字第09520304300 號專利核准審定
    書通知本案申請人（即原告之前手）應於核准審定書送達後
    3 個月內，繳納證書費及第1 年年費，始予公告，並自公告
    之日起給予發明專利權；屆期未繳費者不予公告，其專利權
    自始不存在。該審定書業於同年4 月26日合法送達本案申請
    人，此有原處分卷附之送達證書可稽，是原告或本案申請人
    至遲應於95年7 月26日前繳費領證，惟其逾期未繳費領證，
    依首揭專利法第51條第1 項規定，其專利權自始不存在。
三、原告雖訴稱其於95年6 月12日提出系爭案修正補充，並未超
    過系爭案之申請日期15月以上，系爭案應又回到審查階段，
    於審查階段並無繳納證書費及第1 年年費之情況產生，被告
    受理系爭案之補充修正申請至發文告知原告不受理之時間大
    約3 個月，超過訴願法第2 條所規定的法定期間（2 個月）
    ，始導致本案受到專利權自始不存在之處分等云。惟查，系
    爭案經核准審定後，依首揭說明，其審查程序即告終結，即
    不得再依同法第49條第2 項申請補充、修正說明書或圖式，
    況被告以前揭審定書通知本案申請人繳納證書費及第1 年年
    費，並未以本案補充修正之准否為前提要件，二者核屬二事
    。又專利審查基準第1篇 第1-5-3 頁有關「‧‧‧核准審定
    （處分）後至繳費領證前，並無補充、修正或更正之適用，
    如有申請，本局將會處分不受理。‧‧‧」等文字內容，係
    依上揭專利法第49條及第64條等規定意旨而為之說明，並未
    有違反專利法規定之處。再被告就原告申請系爭案修正補充
    之處理時限固然逾越訴願法第2 條第2 項所規定2 個月期限
    ，惟原告當時如認被告有怠為處分之情事致損害其權利或利
    益者，自得依訴願法第2 條第1 項規定，提起訴願。又該條
    之規定係就行政機關違背作為義務行為之規範，故被告超過
    法定期限2 個月始作成處分之情事，尚不構成其處分必然應
    予撤銷之結果。原告所訴容有誤解，核不足採。
四、原告又訴稱依專利法第29條第1 項規定，於12個月內可主張
    國內優先權，惟本案於12個月內即核准審定，剝奪原告主張
    國內優先權之權利等云。惟依專利法第29條第1 項第4 款規
    定，先申請案已經審定者，不得主張國內優先權。而對於申
    請案專利法並無限制不得在12個月內審定，被告於12個月內
    審定核准系爭案並無違法，系爭案既已審定，依上開專利法
    第29條第1 項第4 款規定，原告不得再主張國內優先權。原
    告所訴顯係誤解上開專利法之規定，自非可採。
五、從而，被告所為本案專利權自始不存在之處分，尚無違誤，
    ，訴願決定予以維持，亦無不合。原告訴請撤銷訴願決定及
    原處分，為無理由，應予駁回。
據上論結，本件原告之訴為無理由，爰依行政訴訟法第98條第1
項前段，判決如主文。
中    華    民    國    96     年    11     月   15   日
                        第四庭審判長法  官 陳國成
                                    法  官 李玉卿
                                   法  官 陳忠行
上為正本係照原本作成。
如不服本判決，應於送達後20日內，向本院提出上訴狀並表明上
訴理由，如於本判決宣示後送達前提起上訴者，應於判決送達後
20日內補提上訴理由書（須按他造人數附繕本）。
中　　華　　民　　國　　96　　 年　　11　 　月   15   日
 　　  　　　　　　　    　         書記官  陳又慈
